臺灣高等法院臺南分院民事判決　九十一年度上易字第二一四號　Ｊ
　　　上　訴　人　甲　○　○
　　　被上 訴 人　乙　○　○.
右當事人間請求給付借款事件，上訴人對於中華民國九十一年八月六日臺灣臺南地方
法院第一審判決（九十年度再更(一)字第一號）提起上訴，本院判決如左：
      主      文
上訴駁回。
第二審訴訟費用由上訴人負擔。
      事      實
甲、上訴人方面：
  一聲明：請求判決：
    (一)原判決（臺灣台南地方法院九十年度再更(一)字第一號）廢棄。
    (二)臺灣台南地方法院七十五年度訴字第一四○九號確定判決廢棄。
    (三)被上訴人在第一審之訴及假執行之聲請均駁回。
    (四)訴訟費用由被上訴人負擔。
  二陳述：
    (一)被上訴人乙○○以同一給付借款事件，前後在台灣台南地方法院（下稱台南地
　　　院）提起五個訴訟事件，亦即七十四年度促字第一○六五四號、七十五年度促
　　　字第一五八一號、七十五年度訴字第一四○九號、七十五年度訴字第一一四二
　　　號、七十五年度訴字第一五九九號等事件。其中七十四年度促字第一○六五四
　　　號事件，已經當時推事張國彬依法判決確定在前，因此其他訴訟事件均屬重複
　　　判決，爰依民事訴訟法第四百九十六條第一項第十二款規定，對七十五年度訴
　　　字第一四○九號確定判決提起再審之訴。
    (二)原審判決並未以台灣台南地方法院檢察署八十九年度偵字第一二二九一號偵察
　　　終結，七十四年度促字第一○六五四號支付命令業已確定，及鈞院九十一年度
　　　抗字第二六○號民事裁定發回意旨，作為判決依據，於法未合。
    (三)台南地院七十五年度促字第一五八一號、七十五年度訴字第一一四二號、七十
      五年度訴字一四○九號、七十五年度訴字一五九九號等事件，台南地院分案室
      均無資料，亦即台南地院民事庭並無受理過此些事件，而七十五年度訴字第一
      四○九號事件，亦無記載何股受理，其訴狀無合法送達，無開庭，其判決書亦
      未合法送達，故其判決不合法。
    (四)依證人侯勝一證詞，只提起一次支付命令，也就是七十四年度促字第一○六五
      四號，其餘都沒有再起訴或者聲請支付命令，債務人異議，視為起訴，而做成
      七十五年度訴字一四○九號判決等語，足認其他七十五年度的四個訴訟事件，
      均在非法中做成，故原判決駁回上訴人再審之聲請顯然不合法，請求將原判決
      廢棄，另為適法之判決等語。
  三證據：援用原審所提出之證據。
乙、被上訴人部分：
  一聲明：求為判決駁回上訴。
  二陳述：除援用原審陳述外，補稱原審法院七十五年度訴字第一四○九號及鈞院八
    十九年度上易字第七一號判決均已確定在案，並無重複確定判決，支付命令均經
　　異議而未確定，視為起訴後均經撤回。竟持未經裁判之案件混淆視聽為由，假藉
　　多種莫虛有之名義進行民事及刑事重複誣告。
      理      由
一、上訴人主張：被上訴人就伊於七十四年一月十日所欠之同一「六十萬元」借款債
　　務，在聲請台南地院以七十四年度促字第一○六五四號發給支付命令確定後，竟
　　又在台南地院提起七十五年度促字第一五八一號、七十五年度訴字第一四○九號
　　、七十五年度訴字第一一四二號、七十五年度訴字第一五九九號等事件，均屬重
　　複判決，爰依民事訴訟法第四百九十六條第一項第十二款規定，對台南地院七十
　　五年度訴字第一四○九號確定判決提起再審之訴，求為廢棄臺灣台南地方法院九
　　十年度再更(一)字第一號判決、七十五年度訴字第一四○九號確定判決，駁回被上
　　訴人在第一審之訴及假執行之聲請。
    被上訴人則以台南地院七十五年度訴字第一四○九號已判決確定，支付命令均經
    異議而未確定，其餘訴訟案件均經撤回，並無重複判決等語，資為抗辯。
二、上訴人主張：被上訴人就伊於七十四年一月十日所積欠之六十萬元借款債務，聲
    請台南地院對伊發七十四年度促字第一○六五四號支付命令確定後，另又提起同
    法院七十五年度促字第一五八一號、七十五年度訴字第一四○九號、七十五年度
    訴字第一一四二號及七十五年度訴字第一五九九號，除了七十四年度促字第一○
    六五四號外，其餘裁判均屬違法判決云云，惟為被上訴人所否認，經查本案相關
    卷宗均已逾保存期限而銷燬，有上訴人提出之卷證資料可據。惟依上訴人提出之
    資料亦可以認定下列事實：
  (一)被上訴人先後對上訴人就兩造七十四年一月四日之六十萬借款債權，曾聲請兩次
    支付命令即台南地院七十四年度促字第一○六五四號、七十五年度促字第一五八
    一號，並提起七十五年度訴字第一四○九號訴訟，有支付命令及判決書影本在卷
    可據（見本院卷第五三、五四、五六、六四頁）。惟在台南地院依被上訴人之聲
    請而發給該二次支付命令後，上訴人均有提出異議，為上訴人所自認（見本院第
    一六九頁），依民事訴訟法第五百十九條第一項之規定而視為起訴：就七十四年
    度促字第一○六五四號因而改分案號為七十五年度訴字第一一四二號，被上訴人
    於七十五年三月二十四日曾對該事件補提起訴狀（見本院卷第四九頁）；就七十
    五年度促字第一五八一號因而改分案號為七十五年度訴字第一五九九號（見本院
    卷第三十頁）。
　(二)就台南地院七十五年度訴字第一四○九號給付借款事件，則於七十五年四月十五
　　日作實體判決，已確定並核發確定證明書，有判決書及確定證明書影本附卷可憑
　　（見本院卷第五三、四八頁）。惟台南地院七十五年度訴字第一一四二號事件，
　　嗣後經被上訴人於七十五年三月二十四日當庭撤回，有言詞辯論筆錄影本在卷可
　　稽（見本院卷第五一頁）。另台南地院七十五年度訴字第一五九九號，被上訴人
　　亦於七十五年四月十四日以書狀撤回，有撤回起訴狀影本在卷可按（見本院卷六
　　五頁），均因撤回而結案，法院並未作何實體判決。
　(三)是就上訴人所右述五個案號事件中，除台南地院七十五年度訴字第一四○九號經
　　實體判決，並核發確定證明書外，其餘台南地院七十四年度促字第一○六五四號
　　、七十五年度促字第一五八一號等支付命令即因上訴人之異議，依民事訴訟法第
　　五百十九條第一項之規定而失其效力。至於台南地院七十五年度訴字第一一四二
　　號、七十五年度訴字第一五九九號等事件，均因被上訴人之撤回，依民事訴訟法
　　第二百六十三條第一項規定，視為未起訴。
　(四)上訴人復未能提出台南地院七十五年度訴字第一一四二號事件之判決書及確定證
　　明書，其主張台南地院七十四年度促字第一○六五四號業經承審法官張國彬實體
　　判決確定云云，即無可採。
三、按當事人發現就同一訴訟標的在前已有確定判決或和解、調解或得使用該判決或
    和解調解者，依民事訴訟法第四百九十六條第一項第十二款規定，雖得提起再審
    之訴，惟須為該訴訟標的法律關係，確已經終局裁判確定或已具有與確定判決有
    同一效力為要件，倘同一訴訟標的根本未經審判，即無該款再審事由之適用。
    查被上訴人前於七十四年十二月十六日以上訴人積欠其借款六十萬元為由，訴請
　　台南地院七十五年度訴字第一四○九號命上訴人給付判決確定前，另聲請台南地
　　院七十四年度促字第一○六五四號、七十五年度促字第一五八一號等支付命令已
　　因上訴人之異議而失其效力，再七十五年度訴字第一一四二號、七十五年度訴字
　　第一五九九號給付借款事件，亦因撤回而視為未起訴，已如前述。上訴人不能證
　　明就同一訴訟標的在前已有確定判決，故其主張七十五年度訴字第一四○九號確
　　定判決前，已有確定之七十四年度促字第一○六五四號、七十五年度促字第一五
　　八一號等支付命令，及確定之七十五年度訴字第一一四二號、七十五年度訴字第
　　一五九九號給付借款事件判決，依民事訴訟法第四百九十六條第一項第十二款之
　　規定，對台南地院七十五年度訴字第一四○九號確定判決提起再審之訴，為無理
　　由，不應准許。原審為其敗訴之判決，並無不合。上訴意旨指摘原判決不當，求
　　予廢棄改判，為無理由，應予駁回。
四、本件為判決基礎之事證已臻明確，兩造其餘之攻擊防禦方法及證據，核與判決結
    果不生影響，無加論述必要，附此敘明。
五、據上論結，本件上訴為無理由，依民事訴訟法第四百四十九條第一項、第七十八
    條，判決如主文。
中　　　華　　　民　　　國　　九十一　年　　　十一　　　月　　 十二 　　日
　　　　　　　　　　　　　　　　　臺灣高等法院臺南分院民事第三庭
~B1審判長法官　林　　輝　　雄
~B2　　　法官　徐　　宏　　志
~B3　　　法官　丁　　振　　昌
右為正本係照原本作成。
不得上訴。
中　　　華　　　民　　　國　　九十一　年　　　十一　　　月　　 十三 　　日
~B法院書記官　黃　　惠　　美
